【裁判字號】    99,易,1753
【裁判日期】    990730
【裁判案由】    背信等
【裁判全文】
臺灣板橋地方法院刑事判決              99年度易字第1753號
公  訴  人  臺灣板橋地方法院檢察署檢察官
被      告  乙○○
上列被告因背信等案件，經檢察官提起公訴（九十九年度偵緝字
第五０七號），被告於本院準備程序進行中，就被訴事實為有罪
之陳述，經本院告知簡式審判程序意旨，並聽取公訴人及被告之
意見後，本院合議庭裁定由受命法官獨任依簡式審判程序審理，
並判決如下：
    主  文
乙○○犯背信罪，處有期徒刑陸月，如易科罰金，以新臺幣壹仟
元折算壹日。緩刑參年。
    事  實
一、乙○○自民國九十四年間起至九十六年十二月二十一日止，
    在址設臺北縣新莊市○○路二四五號B1之金鼎綜合證券股份
    有限公司（下稱金鼎證券公司）新莊分公司任職營業員，並
    受甲○○委託處理甲○○在該公司所開立帳號582A0000000
    號證券帳戶之股票買賣業務，依甲○○所指定之股票名稱、
    股數及限價，於集中交易市場代為下單買賣股票，係為他人
    處理事務之人。詎料乙○○利用職務之便及甲○○對其之信
    任，明知甲○○並未授權下單買進或賣出如附表所示之股票
    ，竟基於意圖為自己不法利益及行使業務登載不實文書之接
    續犯意，於如附表所示之時間，在金鼎證券公司新莊分公司
    營業處所內，於其業務上作成之委託書上，虛偽填製受甲○
    ○以電話委託方式買賣如附表所示股票之不實事項後，將之
    交回金鼎證券公司新莊分公司而行使之，並據以買賣如附表
    所示之股票，足生損害於甲○○、金鼎證券公司及有價證券
    交易之正確性，並以此方式違背其任務，致甲○○受有總計
    新臺幣四十萬一千四百八十三元之財產上損害。嗣甲○○於
    九十六年八月上旬某日，發現前開帳戶內有如附表所示之股
    票交易紀錄，始查悉上情。
二、案經甲○○訴由臺灣板橋地方法院檢察署檢察官偵查起訴。
    理  由
壹、程序事項：
    被告乙○○所犯係死刑、無期徒刑或最輕本刑為三年以上有
    期徒刑以外之罪，亦非屬高等法院管轄第一審之案件，其於
    準備程序中就被訴事實為有罪之陳述，經本院告知簡式審判
    程序之旨，並聽取公訴人及被告之意見後，經本院合議庭認
    為適宜，乃依刑事訴訟法第二百七十三條之一第一項規定，
    裁定由受命法官獨任進行簡式審判程序，先予敘明。
貳、實體事項：
一、上揭犯罪事實，業據被告於偵查、本院準備程序及審理中自
    白不諱，核與告訴人即證人甲○○於偵查中所陳述之情節大
    致相符，並有告訴人之金鼎證券公司新莊分公司證券存摺、
    國泰世華商業銀行存款對帳單、承諾書、金鼎證券公司九十
    九年五月十日鼎證經字第0990000195號函所附之告訴人開戶
    資料、融資融券契約書各一份及委託書十張在卷可參。綜上
    所述，足認被告之自白核與事實相符，應可採為論罪科刑之
    依據。從而，本件事證已臻明確，被告犯行洵堪認定，應予
    依法論科。
二、核被告所為，係犯刑法第三百四十二條第一項之背信罪及刑
    法第二百十六條、第二百十五條之行使業務登載不實文書罪
    。又被告於業務登載不實文書後復持以行使，其業務登載不
    實文書之低度行為為行使之高度行為所吸收，不另論罪。再
    按行為人實施犯罪之時地，在自然意義上雖非完全一致，但
    仍有部分合致，且犯罪目的單一，依一般社會通念，認應評
    價為一罪方符合刑罰公平原則，如予數罪併罰，反有過度處
    罰之疑，與人民法律感情亦未契合，故於刑法廢除牽連犯及
    連續犯後，應依個案情狀，考量一般社會通念及刑罰公平原
    則，適度擴張一行為概念，論以接續犯或一行為觸犯數罪名
    之想像競合犯，方屬適當（最高法院九十七年度台上字第一
    八八０號判決意旨可資參照）。查本件被告雖有十次背信、
    行使業務登載不實文書之行為，惟其主觀上均係基於一整體
    意圖為自己不法利益及行使業務登載不實文書之犯罪意思，
    而於密接之時、地，以相同模式為之，當係基於單一犯意接
    續所為，各侵害相同之法益，因此各個舉動應不過為其犯罪
    行為之一部分，皆應包括於一行為予以評價而論以接續犯，
    僅成立單一之背信罪及行使業務登載不實文書罪為已足，公
    訴意旨認上開各罪係數罪併罰關係，容有誤會，併予敘明。
    又被告所犯上開二罪，係以一行為同時觸犯之，為想像競合
    犯，應依刑法第五十五條規定，從一重之背信罪處斷。爰審
    酌被告之素行、生活狀況、智識程度，並兼衡其犯罪之動機
    、目的、手段、對告訴人所生之危害程度、犯後於偵審中已
    能坦承犯行，且已與告訴人達成調解，雙方合意由被告分期
    賠償損失，此有本院調解筆錄一份在卷可參，足認犯後態度
    堪稱良好，當有悔意等一切情狀，量處如主文所示之刑，並
    諭知易科罰金之折算標準。末查，被告前未曾因故意犯罪受
    有期徒刑以上刑之宣告，此有臺灣高等法院被告前案紀錄表
    一份在卷可參，於本件中因行為失當，致罹刑典，惟犯後於
    偵審中皆能坦承犯行，且已與告訴人達成調解，已如前述，
    經此次科刑教訓後，應知警惕而無再犯之虞，本院認為前開
    對其宣告之刑，以暫不執行為適當，爰依刑法第七十四條第
    一項第一款之規定，併予宣告緩刑三年，以啟自新。
據上論斷，應依刑事訴訟法第二百七十三條之一第一項、第二百
九十九條第一項前段，刑法第三百四十二條第一項、第二百十六
條、第二百十五條、第五十五條、第四十一條第一項前段、第七
十四條第一項第一款，刑法施行法第一條之一，判決如主文。
本案經檢察官蘇振文到庭執行職務。
中    華    民    國    99    年    7     月    30    日
                  刑事第六庭    法  官  林家賢
上列正本證明與原本無異。
如不服本判決，應於判決送達後十日內，向本院提出上訴書狀，
並應敘述具體理由；其未敘述上訴理由者，應於上訴期間屆滿後
二十日內向本院補提理由書（均須按他造當事人之人數附繕本）
「切勿逕送上級法院」。
                                書記官  林政良
中    華    民    國    99    年    7     月    30    日
┌─────────────────────────┐
│附表：                                            │
├──┬──────┬──┬────┬──┬────┤
│編號│    時間    │買賣│股票名稱│張數│交易方式│
├──┼──────┼──┼────┼──┼────┤
│ 一 │96年7月24日 │買進│首利實業│ 五 │一般交割│
├──┼──────┼──┼────┼──┼────┤
│ 二 │96年7月24日 │買進│建漢公司│ 二 │一般交割│
├──┼──────┼──┼────┼──┼────┤
│ 三 │96年7月25日 │賣出│首利實業│ 二 │一般交割│
├──┼──────┼──┼────┼──┼────┤
│ 四 │96年7月25日 │買進│首利實業│ 五 │一般交割│
├──┼──────┼──┼────┼──┼────┤
│ 五 │96年7月25日 │賣出│建漢公司│ 二 │一般交割│
├──┼──────┼──┼────┼──┼────┤
│ 六 │96年7月26日 │賣出│首利實業│ 八 │一般交割│
├──┼──────┼──┼────┼──┼────┤
│ 七 │96年7月27日 │買進│居易公司│ 十 │一般交割│
├──┼──────┼──┼────┼──┼────┤
│ 八 │96年7月31日 │賣出│居易公司│ 二 │一般交割│
├──┼──────┼──┼────┼──┼────┤
│ 九 │96年7月31日 │買進│倚天公司│ 五 │  融資  │
├──┼──────┼──┼────┼──┼────┤
│ 十 │96年7月31日 │買進│聯鈞公司│ 五 │  融資  │
└──┴──────┴──┴────┴──┴────┘
附錄本判決論罪科刑法條：
刑法第三百四十二條
為他人處理事務，意圖為自己或第三人不法之利益，或損害本人
之利益，而為違背其任務之行為，致生損害於本人之財產或其他
利益者，處五年以下有期徒刑、拘役或科或併科一千元以下罰金
。
前項之未遂犯罰之。
刑法第二百十五條：
從事業務之人，明知為不實之事項，而登載於其業務上作成之文
書，足以生損害於公眾或他人者，處三年以下有期徒刑、拘役或
五百元以下罰金。
刑法第二百十六條：
行使第二百十條至第二百十五條之文書者，依偽造、變造文書或
登載不實事項或使登載不實事項之規定處斷。

司法院資訊處製作；財團法人民間司法改革基金會備份。
